臺灣雲林地方法院刑事裁定　　　　　　　100年度聲判字第3號
聲　請　人　林岳聰
代　理　人　劉志律師
被　　　告　翁豪章
　　　　　　翁炳煌
　　　　　　翁豪成
　　　　　　林永成
上列聲請人因被告傷害案件，不服臺灣高等法院臺南分院檢察署
檢察長駁回再議之處分（100 年度上聲議字第10號，臺灣雲林地
方法院檢察署檢察官不起訴處分案號：99年度偵續字第26號），
聲請交付審判，本院裁定如下：
    主  文
聲請駁回。
    理  由
一、按告訴人不服上級法院檢察署檢察長或檢察總長認再議為無
    理由而駁回之處分者，得於接受處分書後10日內委任律師提
    出理由狀，向該管第一審法院聲請交付審判。法院認為交付
    審判之聲請不合法或無理由者，應駁回之。刑事訴訟法第25
    8 條之1 、第258 條之3 第2 項前段分別定有明文。本件聲
    請人即告訴人林岳聰以被告等人共同涉犯刑法第277 條第1
    項傷害罪嫌，向臺灣雲林地方法院檢察署檢察官提出告訴，
    經該署檢察官偵查終結後，以被告犯罪嫌疑不足為由，於民
    國99年4 月26日以99年度偵字第405 號為不起訴處分，聲請
    人聲請再議，復經臺灣高等法院臺南分院檢察署檢察長於99
    年5 月19日以99年度上聲議字第520 號發回續查，檢察官再
    於99年11月25日以99年度偵續字第26號為不起訴處分，聲請
    人聲請再議後，臺灣高等法院臺南分院檢察署檢察長於100
    年1 月6 日再以100 年度上聲議字第10號處分駁回，聲請人
    於100 年1 月13日以寄存送達之方式收受臺灣高等法院臺南
    分院檢察署處分書後，即委任律師為代理人，於100 年1 月
    20日向本院聲請交付審判等情，有各該處分書、送達回證及
    刑事聲請交付審判狀等在卷可稽，依前揭規定，本件聲請應
    屬合法，先予敘明。
二、聲請交付審判意旨略以：
  (一)本件緣起告訴人於98年12月22日下午以電話聯絡江佳霓向其
    催討債務，經江佳霓將電話轉交被告翁豪章接聽後，被告翁
    豪章即要求告訴人前往被告林永成經營之大趨勢法拍物仲介
    公司談判，並招來其父親及弟弟（聲請書誤載為兄長）暨另
    2 名年籍姓名不詳男子到場。依被告翁豪章電召另2 名男子
    到場助勢之舉動，顯已預謀動手教訓告訴人。
  (二)被告林永成關門之動機倘係為避免告訴人與被告翁豪章爭吵
    影響公司營運，即應在翁豪章商借公司場地談判之際即拒絕
    提供，其非但提供場所，又在告訴人進入之後出手拉下鐵門
    ，致告訴人無從逃離，難謂其與被告翁豪章無犯意聯絡。又
    被告林永成身為地主，眼見談判雙方已起口角，自應居中調
    停，詎其於聽見雙方發生爭吵、看見雙方互相推扯之際，突
    然離開現場，至悖常情。
  (三)以告訴人臉部正面、後背、頭頂及雙手手背均有受傷之情狀
    ，應係多人自不同方向毆打所致，堪認告訴人指訴當時遭眾
    人圍毆乙節確屬事實。況被告翁炳煌、翁豪成身為被告翁豪
    章之父親及弟弟（聲請書誤載為兄長），在眼見翁豪章出手
    之際，同時出手圍毆，亦符常情。
  (四)告訴人於97年7 月間與翁豪章之妻江佳霓有短暫交往，惟當
    時告訴人並不知江佳霓已結婚生子，期間江佳霓多次向告訴
    人借款未清償，嗣告訴人知悉江佳霓已婚後即斷絕關係，事
    後經告訴人多次向江佳霓催討債務無著，始於98年12月22日
    下午電話聯絡要求還錢。被告翁豪章若為維護自身家庭之權
    利，應先了解江佳霓是否仍積欠債務未清償，或令江佳霓更
    換手機，避免告訴人騷擾，或循正常管道報警處理，詎其一
    方面騙使告訴人商談債務，另方面又招來多人圍毆告訴人，
    復阻止告訴人逃離而妨害其自由，檢察官對此惡行竟給予職
    權不起訴處分，實難令人甘服。告訴人不同意和解之因在於
    被告始終否認犯罪，態度惡劣，檢察官以此為由認對被告翁
    豪章應以不起訴處分為適當，無異變相鼓勵人民動用私刑。
三、按犯罪事實應依證據認定之，無證據不得認定犯罪事實，刑
    事訴訟法第154 條第2 項定有明文。又認定不利於被告之事
    實，須依積極證據，苟積極證據不足為不利於被告事實之認
    定時，即應為有利於被告之認定。另告訴人之告訴，係以使
    被告受刑事訴追為目的，是其陳述是否與事實相符，仍應調
    查其他證據以資審認，最高法院分別著有30年上字第816 號
    判例及52年台上字第1300號判例足資參照。次按，刑事訴訟
    法第258 條之1 規定告訴人得向法院聲請交付審判，係對於
    「檢察官不起訴或緩起訴裁量權」制衡之外部監督機制，法
    院僅就檢察官所為不起訴或緩起訴之處分是否正確加以審查
    ，以防止檢察機關濫權，故法院裁定交付審判，即如同檢察
    官提起公訴使案件進入審判程序，是法院裁定交付審判之前
    提，必須偵查卷內所存證據已符合刑事訴訟法第251 條第1
    項規定「足認被告有犯罪嫌疑」檢察官應提起公訴之情形，
    亦即該案件已經跨越起訴門檻。依此立法精神，同法第258
    條之3 第3 項規定法院審查聲請交付審判案件時得為必要之
    調查，其調查證據之範圍，自應以「偵查中曾顯現之證據」
    為限，不得就告訴人新提出之證據再為調查，亦不得蒐集偵
    查卷以外之證據，否則將與刑事訴訟法第260 條之再行起訴
    規定混淆不清。
四、經查：
  (一)告訴人即證人林岳聰於99年2 月23日偵查中證稱：我一進去
    林永成就將鐵門關下，不讓我出去，還要我交出手機及證件
    給他，我沒有交給他，他們就6 個人打我；翁豪章先出手打
    我的鼻子及頭，接下來就6 個人圍住我一起打我的鼻子、頭
    、手腰；我當天在現場沒有跌倒，我一進去林永成就叫我坐
    在沙發上，我當時沒有從沙發上跌倒云云，嗣於99年6 月24
    日偵查中又證稱：一到現場，翁豪章告訴我江佳霓已經將錢
    還給我，為何我一直向她催討；後來林永成將鐵門全部拉下
    ，我在裡面就被翁豪章、翁豪成、翁炳煌及林永成與另外2
    個我不認識的男子一起動手打我；他們打我的頭部、雙手、
    臉部、後腰等處，我以手遮住我的臉；他們以手及腳打我，
    打了快10分鐘，他們很大力地打我，翁豪章以腳踹我的鼻子
    ，所以我鼻子流血，我以手抱臉，他們就一直踹我，我的脊
    椎就突出來；翁豪章打我的頭、踹我的臉，那2 個男子踢背
    ，翁豪成、翁炳煌打我的手，林永成打我的臉頰，他們看到
    我流鼻血後，就沒再打；林永成事後在警局恐嚇我，說我如
    果堅持要報警，要告到讓我去關云云。證人之前揭證述，相
    互勾稽以觀，有下列前後矛盾及不符常理之處：
  就林永成關鐵門之時點，證人先證稱「一進去就關下」，嗣
    後又證稱「翁豪章質問其為何一直向江佳霓催討債務之後」
    ，就此部分已有前後不一致之處。
  依證人所證稱其於現場並未跌倒，一進去就坐在沙發上，也
    未自沙發上跌倒乙節，則以證人自始至終均坐在沙發上之情
    狀，被告等人如何圍毆證人，並以腳踢其背部，踹其鼻子，
    導致其流鼻血？
  依證人所提出之照片及驗傷診斷書所示，其左手背及右手背
    各有1 處0.1 ×0.1 公分之擦挫傷，腰部有1 處以原子筆圈
    起（照片以肉眼觀看無法察覺有任何傷勢），頭部、臉部有
    挫傷，上開傷勢均屬輕微，倘以證人所稱遭被告等人及另2
    名不詳姓名男子以手腳圍毆長達10分鐘之情節，其頭部、臉
    部及手部傷勢當不僅止於此。另就證人所指稱林永成於警局
    對其恐嚇乙節，證人即警員戴浩振、林世彬均證稱並無發生
    此事，足見林岳聰上開證述確實有誇大不實之處。基此，證
    人之前揭證述，既存有上述瑕疵，則除被告翁豪章曾動手毆
    打林岳聰外，其餘被告是否有傷害林岳聰之事實，即有疑問
    。
  (二)林岳聰於偵查中曾指稱被告翁豪成、翁炳煌毆打其手部，然
    佐以卷附之驗傷診斷書所示，林岳聰兩手背之傷勢均僅0.1
    ×0.1 公分，則被告翁豪成、翁炳煌倘係基於傷害之故意毆
    打林岳聰之手部，所造成之傷勢當不僅止於0.1 ×0. 1公分
    之擦挫傷，是尚難僅以被告翁炳煌、翁豪成身為被告翁豪章
    之父親及弟弟，與被告翁豪章共同圍毆林岳聰亦無悖於常情
    ，即遽認其等亦參與傷害林岳聰之犯行。
  (三)另證人江佳霓及被告翁炳煌、翁豪章、翁豪成均立於證人之
    地位一致證稱被告林永成並未介入談判，核與被告林永成之
    辯解相符，且聲請意旨既已指稱「告訴人於98年12月22日下
    午以電話聯絡江佳霓向其催討債務，經江佳霓將電話轉交被
    告翁豪章接聽後，被告翁豪章即要求告訴人前往被告林永成
    經營之大趨勢法拍物仲介公司談判」，則被告翁豪章於接聽
    電話之第一時間既已約同告訴人至被告林永成所經營之公司
    談判，尚難認被告林永成於被告翁豪章邀約告訴人之時即已
    知悉被告翁豪章欲於其公司內傷害林岳聰。另被告林永成雖
    坦承有將鐵門拉下，然始終堅稱僅將鐵門拉下一半，而證人
    林岳聰就被告林永成拉下鐵門之時點前後證述不一，則被告
    林永成將鐵門拉下之動機，是否確為妨害告訴人之自由，即
    屬有疑。何況以證人林岳聰證稱於被告翁豪章質問其為何一
    直向江佳霓催討債務後，林永成始將鐵門拉下，則林永成辯
    稱為避免影響商譽而有此舉動，尚非無據。參以江佳霓僅為
    林永成之員工，江佳霓與林岳聰之糾葛既有其夫翁豪章出面
    處理，林永成實無再予介入之必要，且林岳聰於流鼻血之後
    ，林永成尚持抹布予林岳聰擦拭，此為林岳聰證述在卷，觀
    其行為，實與在場觀看之第三人相近似，是尚難僅憑證人林
    岳聰前揭互相矛盾之指訴即認林永成有傷害之事實。
  (四)告訴人林岳聰於警詢中已自陳：一直到今天為止我與江佳霓
    都有以手機電話聯絡並傳遞手機簡訊等語，則聲請意旨稱告
    訴人於知悉江佳霓已婚後即斷絕往來乙節，已有不實之處。
    另告訴人所指稱尚有2 名男子到場參與圍毆乙事，並無證據
    證明，實難認被告翁豪章於電話邀約告訴人時即已預謀教訓
    告訴人。則被告翁豪章所犯為最重本刑3 年以下有期徒刑之
    罪，以告訴人於知悉江佳霓與被告翁豪章已結婚生子之情況
    下，仍以電話及手機簡訊與江佳霓聯絡，被告翁豪章犯罪之
    動機實係出於維護自身家庭權益所致，而其並無前科，素行
    良好，有被告刑案資料查註紀錄表附卷可按，一時受告訴人
    林岳聰破壞家庭和諧之刺激，而以徒手毆傷告訴人之手段，
    致告訴人受有頭部挫傷、鼻出血、兩手背0.1 ×0.1 公分擦
    挫傷之傷害，於偵查中已表達願與告訴人林岳聰和解之意，
    卻屢遭林岳聰拒絕，足見被告翁豪章犯後已有悔意，則檢察
    官審酌被告翁豪章之品行、與告訴人之關係、犯罪之動機、
    手段、所生之損害、犯罪時所受之刺激及犯罪後之態度，認
    為以不起訴為適當，而依刑事訴訟法第253 條之規定為不起
    訴處分，檢察官所為之裁量並無任何不適當之處，聲請意旨
    以告訴人已與江佳霓斷絕關係為由，認檢察官所為之職權不
    起訴處分為不適當，實無足取。
五、綜上所述，聲請人所指被告林永成涉有傷害、妨害自由罪嫌
    ，被告翁炳煌、翁豪成涉有傷害罪嫌，卷內缺乏積極證據可
    資證明，原不起訴處分書及再議處分書既已詳為調查說明，
    認無積極證據足認被告林永成、翁炳煌、翁豪成有何聲請人
    所指訴之犯行存在，另被告翁豪章所為傷害犯行，參酌刑法
    第57條所列事項，認為以不起訴為適當，分別依刑事訴訟法
    第252 條第10款及第253 條之規定予以不起訴處分，並駁回
    再議之聲請，於法並無違誤之處。聲請人猶執前詞，指摘原
    處分及駁回再議處分不當，求予裁定交付審判，洵無理由，
    應予駁回。
六、依刑事訴訟法第258 條之3 第2 項前段，裁定如主文。
中    華    民    國  100     年    3     月    15    日
                  刑事第四庭  審判長法  官  吳福森
                                    法  官  楊皓潔
                                    法  官  吳錦佳
以上正本證明與原本無異。
不得抗告。
                                    書記官  謝璧卉
中    華    民    國  100     年    3     月    15    日